臺灣臺南地方法院刑事判決　　　　　　　　　　　　九十一年度易字第一四二號
　　公　訴　人　臺灣臺南地方法院檢察署檢察官
　　被　　　告　劉天進
右列被告因違反保護令罪案件，經檢察官提起公訴（九十一年度營偵字第七八三號）
，本院判決如下：
    主  文
劉天進違反法院依家庭暴力防治法第十三條所為之禁止實施家庭暴力行為裁定，處有
期徒刑月，如易科罰金，以佰元折算壹日。
    事  實
一、劉天進係楊碧玉之夫，二人間具有家庭暴力防治法第三條第一款所定之家庭成員
    關係。劉天進曾因其妻楊壁玉要求離婚，心生不滿，而分別於民國九十年十一月
    十九日及九十一年一月八日，在臺南縣後壁鄉後壁村三一七號及臺南縣後壁鄉頂
    安村二十六號，徒手毆打楊璧玉，楊壁玉乃向本院聲請民事保護令，經本院依家
    庭暴力防治法第十三條規定，於九十一年三月十一日核發九十一年度家護字第二
    十四號通常保護令，裁定劉天進不得對楊壁玉實施身體或精神上不法侵害之行為
    及不得直接或間接對於楊壁玉為騷擾之聯絡行為，保護令有效期間為一年，劉天
    進並於九十一年三月十五日收受該裁定。詎劉天進明知有上開保護令，竟仍基於
    違反保護令之犯意，於九十一年六月一日上午（起訴書誤載為下午）六時五分許
    ，前往臺南縣後壁鄉後壁村三一三號許淑真所設之神壇內，要求楊壁玉返家與伊
    同住，惟遭楊壁玉拒絕，劉天進竟以加害生命、身體之事對楊壁玉嚇稱：「如不
    和我回去，要讓妳家人死得很難看，保護令有效期間若過，妳如要求離婚，要先
    砍掉妳一手、一腿，才離婚」等語，使楊壁玉心生畏懼致生危害於安全。
二、案經楊璧玉訴由臺南縣警察局白河分局報請臺灣臺南地方法院檢察署檢察官偵查
    起訴。
    理  由
一、訊據被告劉天進固坦承有於右揭時、地與楊璧玉談話之事實，然矢口否認有何違
    反保護令之犯行，辯稱：伊當時係去許淑真所設之神壇拜拜，偶遇楊璧玉，與楊
    壁玉寒喧數句，並期盼楊璧玉返家與伊同住，並未爭吵，亦未恐嚇楊璧玉云云。
    惟查：
  (一)右揭事實，業據告訴人楊壁玉於警訊及偵審中指訴綦詳（見楊碧玉於九十一年六
    月一日警訊筆錄、偵查卷第十三頁及本院九十一年九月二十日訊問筆錄），復據
    證人即當時在場聽聞之告訴人弟媳劉燕文於偵審中證稱：當天伊與劉明一起去
    找楊碧玉吃早餐，在臺南縣後壁鄉後壁村三一三號內之樓梯口，聽到被告的聲音
    ，並聽到被告說如果楊碧玉不與被告回家，要讓她（即楊碧玉）家人死的很難看
    ，保護令有效時間過後，若要離婚，要砍掉她一手、一腳，才離婚等語，伊聽到
    後便拿手機到外面打電話報警，旋回家等警察來，當時被告有走到外面查看，伊
    有拿照相機將被告走出該處之情形拍下等語（見偵查卷第二十頁背面、本院九十
    一年九月二十日訊問筆錄）；證人即當時亦在場聽聞之被告與告訴人之子劉明
    於偵查中證述：伊有聽到伊父親對母親恐嚇「如不和我回去，要讓妳家人死得很
    難看，保護令有效期間若過，如要求離婚，要先砍掉妳一手、一腿，才離婚」等
    語（見偵查卷第二十頁背面），足見被告有將加惡害之旨通知告訴人楊壁玉之行
    為。
  (二)雖被告以證人劉燕文及劉明當時並未在場而質疑其等證言之真實，然證人許淑
    真於本院調查時到庭證稱：九十一年六月一日上午六時五分，被告前來伊所設之
    神壇找楊壁玉，他們二人講話的口氣不好，又很大聲，伊叫他們小聲一點，不要
    吵到伊的小孩，伊沒有注意聽他們說話，不清楚他們談話的內容，若有人站在伊
    神壇的樓梯口可以聽到客廳內的人談話的聲音等語（見本院九十一年十月三日訊
    問筆錄），是證人劉燕文與劉明當時雖未在該處之客廳內，惟其等係處於足以
    聽聞被告與告訴人談話之位置無訛。再者，本案係由證人劉燕文報警，業據被告
    與告訴人供明，並有證人劉燕文所攝之照片一張附卷足憑，則證人若未親自聽聞
    ，如何得知被告在該處並報警前往處理？又如何攝得被告在現場之照片？從而，
    證人劉燕文及劉明二人當時應有在場親自聽聞，至為顯明。況證人劉燕文與劉
    明或為被告之姻親，或為被告之子，與被告均無恩怨，實無故意設詞誣陷之理
    ？參諸證人許淑真前揭證詞，足認案發當時被告與告訴人應有爭執，而依當時情
    勢，被告出言「如不和我回去，要讓妳家人死得很難看，保護令有效期間若過，
    如要求離婚，要先砍掉妳一手、一腿，才離婚」等語恐嚇，亦不違常情。
  (三)此外，復有臺灣臺南地方法院九十一年度家護字第二四號通常保護令、臺南縣警
    察局白河分局九十一年九月十九日白警刑字第０九一００一八一六五號函及所附
    之該分局執行家庭暴力案件相對人劉天進之執行紀錄表一份在卷可稽。綜上所述
    ，被告前揭所辯，無非事後飾卸之詞，不足採信。本件事證明確，被告前揭犯行
    ，堪以認定。
二、按配偶為家庭成員，家庭成員間實施身體或精神上不法侵害行為者，均屬家庭暴
    力，家庭暴力防治法第二條第一項、第三條第一款分別定有明文。查被告與告訴
    人間係配偶關係，被告以前揭將加惡害之言詞恐嚇告訴人，已足以使告訴人陷於
    精神上之痛苦，自屬於對告訴人精神上之不法侵害，故核其所為，係犯刑法第三
    百零五條之恐嚇危害安全罪及家庭暴力防治法第五十條第一款之違反保護令罪。
    其所犯上開違反保護令罪及恐嚇危害安全罪間，係一行為而觸犯數罪名之想像競
    合犯，應依刑法第五十五條後段規定從一重之違反保護令罪論處。爰審酌被告明
    知有保護令之存在，不得再對告訴人為違反保護令內容之行為，卻漠視保護令所
    為之禁止行為，對告訴人為惡害之通知，其家庭暴力行為對家庭成員影響甚大，
    且犯後仍執詞否認犯行，未思改善家庭關係等一切情狀，量處如主文所示之刑，
    並諭知易科罰金之折算標準，以資懲儆。
據上論斷，應依刑事訴訟法第二百九十九條第一項前段、家庭暴力防治法第五十條第
一款、刑法第十一條前段、第三百零五條、第五十五條、第四十一條第一項前段、罰
金罰鍰提高標準條例第一條前段、第二條，判決如主文。
中      華      民      國    九十一    年      十一    月      二十    日
                                    臺灣臺南地方法院刑事第六庭
                                        審判長法  官  陳欽賢
                                              法  官  陳志成
                                              法  官  林佩儒
右正本證明與原本無異。
如不服本判決，應於判決送達後十日內向本院提出上訴狀( 應附繕本 )。
                                              書記官  廖文靜
中      華      民      國    九十一    年      十二    月       四     日
附錄
家庭暴力防治法第五十條
違反法院依第十三條、第十五條所為之下列裁定者，為本法所稱之違反保護令罪，處
三年以下有期徒刑、拘役或科或併科新台幣十萬元以下罰金︰
一、禁止實施家庭暴力行為。
二、禁止直接或間接騷擾、接觸、通話或其他連絡行為。
三、命遷出住居所。
四、遠離住居所、工作場所、學校或其他特定場所。
五、命完成加害人處遇計畫：戒癮治療、精神治療、心理輔導或其他治療、輔導。
刑法第三百零五條
以加害生命、身體、自由、名譽、財產之事，恐嚇他人致生危害於安全者，處二年以
下有期徒刑、拘役或三百元以下罰金。